【裁判字號】    94,重訴,140
【裁判日期】    950209
【裁判案由】    債務人異議之訴
【裁判全文】
臺灣彰化地方法院民事判決  94年度重訴字第140號
原      告  甲○○
訴訟代理人  楊振裕律師
被      告  華南商業銀行股份有限公司
法定代理人  乙○○
訴訟代理人  丙○○
上列當事人間債務人異議之訴事件，本院於民國95年1月26日言
詞辯論終結，判決如下：
    主  文
原告之訴駁回。
訴訟費用由原告負擔。
    事實及理由
一、原告起訴主張：被告持本院 90 年度執字第 4635 號債權憑
    證（下稱系爭債權憑證）對原告財產聲請強制執行，經本院
    94 年度執字第 15714 號強制執行事件（下稱系爭強制執行
    事件）執行在案。惟系爭債權憑證之原執行名義係台灣台北
    地方法院 74 年度訴字第 476 號民事判決（下稱系爭台北
    地院民事判決），而該判決係因被告與訴外人展群紡織股份
    有限公司間之返還消費借貸款事件而生，惟(1)、原告並不知
    訴外人展群紡織股份有限公司有向被告借款及借款之金額，
    且亦未曾受邀為連帶保證人向被告借款，當無連帶保證債務
    之存在。且(2)、系爭台北地院民事判決於言詞辯論期間，乃
    至於言詞辯論終結後，均未合法將應送達之訴訟文書送達原
    告收受，是該判決既尚未確定，被告當不可據以強制執行原
    告之財產。(3)、又被告雖於民國74年7月3日即系爭台北地院
    民事判決後已向本院聲請強制執行，按民法第125、137條第
    2 項之規定，被告之債權請求權應於89年7月3日即已罹於時
    效，而系爭債權憑證既於90年間始聲請換發，原告當可拒絕
    清償。退一步言之，縱認系爭債權憑證之聲請未罹於時效，
    惟該次聲請，被告仍未對原告早已有之財產（即遭查封坐落
    於彰化縣伸港鄉○○段之土地以及坐落於彰化市○○路○段
    196巷15號之房地）有所請求，且於聲請狀上仍以原告尚無
    財產可供執行等與事實不符之記載，是本院依據其聲請所核
    發之系爭債權憑證亦應無效或不合法，當不得執以對原告之
    財產聲請強制執行。況原告於系爭強制執行事件前從未曾收
    受任何被告行使債權之請求或通知，亦應認被告之債權不符
    時效中斷之要件。(4)、再者，系爭強制執行事件查封債務人
    等（含原告）財產之執行標的物共有12項，其財產價值似已
    超過債權請求之金額，而有超額查封之情形，爰依強制執行
    法第14條之規定提起債務人異議之訴等語。並聲明：系爭強
    制執行事件就原告所有財產所為之強制執行程序應予撤銷。
二、被告則以：系爭台北地院民事判決於 74 年 2 月 28 日宣
    判確定後，被告於同年7月3日具狀向本院聲請就原告財產為
    強制執行，經本院以74年度執字第3041號強制執行事件受理
    在案，嗣因執行無結果，本院於75年5月26日核發彰院興執
    己25524號債權憑證結案；嗣為依法中斷時效進行，被告復
    於90年5月22日向本院聲請換發債權憑證，並獲本院核發系
    爭債權憑證結案。自75年5月26日起，被告既已於90年5月22
    日聲請中斷時效之進行，債權請求權當無罹於時效而消滅。
    至有關未對原告持有多時之房地請求執行乙事，無論係因原
    告隱匿財產，抑或被告債權催討拙於搜索債務人財產（國稅
    局依稅捐稽徵法第33條規定，於86年始接受債權人得持執行
    名義調查債務人之課稅資料），被告對原告之債權既未聲明
    拋棄，是被告之債權本應受保障，況被告無論於聲請強制執
    行抑或其後之請求換發債權憑證，均明確臚列原告為執行債
    務人之一，更能證明被告本件債權請求權之合法性及正當性
    。是系爭強制執行事件，其執行名義之尚未罹於時效，應堪
    認定，原告主張就其所負債務，已罹於時效，並拒絕給付，
    容屬依法無據等語。並聲明：原告之訴駁回。
三、兩造不爭執事項：
    被告依系爭台北地方法院於74年7月3日具狀向本院聲請就原
    告財產為強制執行，經本院以74年度執字第3041號強制執行
    事件受理在案，嗣因執行無結果，本院於75年5月26日核發
    彰院興執己25524號債權憑證結案；後被告為依法中斷時效
    進行，復於90年5月22日向本院聲請換發債權憑證，並獲本
    院核發系爭債權憑證結案。
四、本件原告是否未曾受邀為連帶保證人向被告借款，有無連帶
    保證債務存在：
  (一)按為訴訟標的之法律關係，於確定之終局判決中已經裁判者
    ，就該法律關係有既判力，當事人不得以該確定判決事件終
    結前所提出或得提出而未提出訴之其他攻擊防禦方法，於新
    訴訟為與該確定判決意旨相反之主張，法院亦不得為反於該
    確定判決意旨之裁判，此亦有最高法院42年台上字第1306號
    判例意旨可資參照。
  (二)經查，本件被告持以聲請強制執行之系爭債權憑證，其原執
    行名義為已確定之系爭台北地方法院民事判決，有該判決及
    系爭債權憑證影本各乙份在卷可憑，復為兩造所不之執，而
    原告並未於該前案確定判決終結前，提出上開「未曾受邀為
    連帶保證人向被告借款，並無連帶債務存在」之攻擊防禦方
    法，揆諸前揭判例意旨，原告自不得於本訴為與該確定判決
    意旨相反之主張，而否認有連帶債務存在，並依此主張於執
    行名義成立後，有消滅或妨礙債權人請求之事由發生，提起
    債務人異議之訴，是原告上開主張，顯與法無據，其請求傳
    訊證人黃姚娟以證明原告並未至被告公司辦理對保乙節，
    即無必要，附此敘明。
五、系爭台北地方法院判決是否已合法送達而確定：
  (一)按當事人主張有利於己之事實者，就其事實有舉證責任；又
    文書依其程式及意旨得認作公文書者，推定為真正，民事訴
    法第277條、第355條第1項依序定有明文。判決書及其確定
    證明書係法院人員於職務上所製作之文書，自屬公文書，應
    推定為真正。原告既對系爭台北地方法院民事判決並未合法
    送達而確定，原告自應就此事實負舉證責任。雖原告聲請本
    院調閱台灣台北地方法院74年度訴字第476號清償借款民事
    卷宗以為證明，然上開卷宗已逾保存期限而經銷燬乙事，亦
    有本院向台北地方法院資料科所查詢之電話紀錄乙紙附卷可
    稽，又其復未再提出任何證據以供本院調查，空言主張系爭
    台北地方法院判決未合法送達而確定，尚非可採。
 (二) 又當事人主張之事實，經他造於準備書狀內或言詞辯論時或
    在受命法官、受託法官前自認者，無庸舉證；自認之撤銷，
    除別有規定外，以自認人能證明與事實不符或經他造同意者
    ，始得為之 (參見民事訴訟法第279條第1項、第3項規定)，
    依前述，原告既在本件起訴狀事實理由欄第一點內自承「台
    灣台北地方法院74年度訴字第476號民事判決，其判決日期
    為74年2月28日，又原告對該判決並未上訴，故上揭判決應
    於74年3、4月間確定」之事實，即具自認之效力，原告事後
    否認上開事實，並主張系爭台北地方法院判決未經合法送達
    而確定云云，乃屬自認之撤銷，依前揭民事訴訟法第279條
    第3項規定，原告自應舉證證明其自認與事實不符或經被告
    同意撤銷該自認，而被告自始否認原告之主張，原告迄至本
    件言詞辯論終結前亦未舉證以實其說，應不生撤銷自認之效
    力甚明，從而原告此部分之主張亦不足採信。
六、系爭強制執行事件，被告所提出據以聲請之系爭執行名義（
    即本院本院90年度執字第4635號債權憑證），是否屬無效或
    不合法之執行名義，而無法中斷時效：
  (一)按消滅時效因開始強制執行或聲請強制執行而中斷，又時效
    中斷者，自中斷之事由終止時重行起算。分別為民法第129
    條第2項第5款及第137條第1項所明定。本件被告即執行債權
    人依勝訴之民事確定判決，聲請強制執行，依前述說明，執
    行名義請求權之消滅時效，即因而中斷，不因未將強制執行
    事由通知執行債務人而受影響。嗣因未發現債務人可供執行
    之財產（不論係因原告果真無財產或因原告隱匿財產，抑或
    被告債權催討拙於搜索債務人財產而有不同），由執行法院
    發給債權憑證。中斷之事由終止，自債權人取得債權憑證之
    翌日起，時效重新起算（司法院 (71)廳民二字第0867號函
    參照）。
  (二)本件自本院發給系爭債權憑證之日起，消滅時效既尚未完成
    。則原告以消滅時效完成為由，提起債務人異議之訴，自屬
    無理由。
七、系爭強制執行事件，被告所聲請查封債務人等之財產，有無
    超額查封之虞，而得據以提起債務人異議之訴：
 (一) 按執行名義成立後，如有消滅或妨礙債權人請求之事由發生
    ，債務人得於強制執行程序終結前，向執行法院對債權人提
    起異議之訴。如以裁判為執行名義時，其為異議原因之事實
    發生在前訴訟言詞辯論終結後者，亦得主張之，固為強制執
    行法第14條第1項所明定。惟如無消滅或妨礙債權人請求之
    事由發生，僅認為強制執行有侵害自己利益之情事者，則非
    債務人異議之訴之範圍，不過得依強制執行法第12條之規定
    為聲請或聲明異議而已，此亦有最高法院48年台上字第1323
    號判例意旨可資依循。
 (二) 經查，系爭強制執行事件縱如原告所主張，被告所聲請查封
    債務人等之財產有超額查封之事實為真，揆諸前開說明，原
    告亦僅得依強制執行法第12條第1項之規定，對該查封命令
    聲明異議，但此究非同法第14條所稱消滅或妨礙債權人請求
    之事由，尚無債務人據以提起異議之訴餘地。
八、綜上所述，原告對被告所負之借款、利息及違約金之清償債
    務，並無因消滅時效完成而生之對抗事由存在，於執行名義
    成立後亦無妨礙被告請求之事由發生，洵堪認定。從而，原
    告以本院94年度執字第15714號清償債務強制執行事件之執
    行名義成立後，有消滅或妨礙債權人請求之事由發生為由，
    提起訴異議之訴，請求撤銷該強制執行程序，為無理由，應
    予駁回。
九、結論：原告之訴為無理由，依民事訴訟法第第78條，判決如
    主文。
中    華    民    國    95    年    2     月     9    日
                  民事第二庭    法  官  康弼周
以上正本係照原本作成。
如對判決上訴，應於判決送達後20日內向本院提出上訴狀。
中    華    民    國    95    年    2     月     9    日
                                書記官  顏督訓


司法院資訊處製作；財團法人民間司法改革基金會備份。
